【裁判字號】    89,台上,6572
【裁判日期】    891102
【裁判案由】    偽造文書
【裁判全文】
最高法院刑事判決                              八十九年度台上字第六五七二號
    上  訴  人  張金龍即張騰濬.
    選任辯護人  林金鈴律師
右上訴人因偽造文書案件，不服台灣高等法院中華民國八十七年四月二十八日第二審
判決（八十六年度上訴字第三九七四號，起訴案號：台灣桃園地方法院檢察署八十六
年度偵字第五○一二號），提起上訴，本院判決如左：
    主  文
上訴駁回。
    理  由
按刑事訴訟法第三百七十七條規定：上訴於第三審法院，非以判決違背法令為理由，
不得為之。是提起第三審上訴，應以原判決違背法令為理由，係屬法定要件；且必須
依據卷內資料為具體之指摘，並足據以辨認原判決已具備違背法令之形式，始屬相當
。惟如所指摘事項純屬對事實審法院已經調查說明之事項或採證認事職權之適法行使
，重為事實上之爭辯或任意指摘，尚不能認為已具備違背法令之形式，自應認其上訴
為違背法律上之程式，從程序上予以駁回。本件上訴人張金龍（即張騰濬）上訴意旨
略稱：(一)證人詹德昌於一審審理時，係證稱未看到張金榮有無把文件交給代書，乃原
判決竟認定上開證人係證述張金榮第二天即將相關文件交給代書，自有證據上理由矛
盾之違法。(二)張金榮以開雜貨店為業，涉世極廣，觀其簽名之流暢有勁可知，其急於
貸款，應知辦理房屋保存登記之條件，原判決認其目不識丁，不知申辦條件，自有未
當。(三)原判決不採證人呂燕華、鄭瑞芳所為有利上訴人之證詞，亦未說明摒棄不採之
理由，亦有違誤。(四)張金榮多次結證系爭房屋已建妥三十餘年，原審未予採信，反採
信張金榮所言曾拿民國七十四年之房屋稅單予上訴人之虛偽陳述，資為判決之基礎，
有判決不適用法則之違法。(五)原審未向台灣電力公司函查張金榮何時申請系爭房屋之
用電證明，亦未查明上開變造之房屋稅籍證明書影本是否使用上訴人之影印機及申請
文件上之印文是否張金榮之印鑑章，亦有查證未盡之違誤等語。惟查原判決係依憑原
審共同被告張金榮之供述、證人詹德昌之證述及卷附之變造稅籍證明書二紙等證據資
料，認定上訴人有原判決事實欄記載之犯行，並說明證人詹德昌於第一審確曾證述介
紹上訴人替張金榮辦理保存登記時，上訴人並未對張金榮表示其房屋起課年月須在七
十年以前才可辦理，當天未帶東西去，代書有說要準備權狀、房屋稅單、水電繳費單
、印章、身分證，張金榮第二天就把東西交給代書（見一審卷第四十五頁反面），依
此足見張金榮並不知辦理保存登記之條件。又張金榮雖為房屋所有人，惟一般鄉農通
常不諳違建能否辦理保存登記及應如何辦理之手續，此即係張金榮委託有專業知識之
代書上訴人代辦之原因。另明證人呂燕華、鄭瑞芳之證詞如何不足為上訴人有利之
證明（見原判決書第三頁及第四頁反面），並就上訴人所辯其不知上開房屋稅籍證明
書業遭張金榮變造，其無額外收費，實無甘冒犯罪替張金榮變造文書之必要云云，均
係諉卸刑責之飾詞，要無可取，詳予指駁說明。因而撤銷第一審不當之判決，改判仍
論處上訴人行使變造公文書足以生損害於公眾罪刑，已詳細說明其取捨證據及得心證
之理由，從形式上觀察，原判決並無判決理由矛盾或採證違法等違背法令情形存在。
上訴意旨(一)(二)(三)純係就原判決已調查說明之事項及採證認事職權之適法行使，重為事
實上之爭辯，尚不足據以辨認原判決已具備違背法令之形式。又原判決並未認定張金
榮係交付七十四年之房屋稅單與上訴人，上訴意旨(四)顯未依據卷內訴訟資料為具體指
摘，自不得執為適法之第三審上訴理由。另按以判決有「應於審判期日調查之證據未
予調查」之違背法令情形為第三審上訴理由者，必須於理由狀內具體明其所指原審
未調查之證據如何與待證事實具有重要之關係，為認事用法之基礎，確有調查之必要
性，因原審未予調查，又未說明不予調查之理由，致原審判決結果迥異，如予調查必
能推翻原判決結果，始足認與刑事訴訟法第三百七十九條第十款所定違法事由相當，
否則仍不得執為適法之第三審上訴理由。本件原判決已就上訴人確有行使變造公文書
犯行，明所憑證據及認定之理由，詳如前述，上訴意旨(五)並未具體指明張金榮何時
申請用電證明、變造房屋稅籍證明書是否使用上訴人之影印機及申請文件上之印文是
否張金榮之印鑑章各項，究竟與上訴人有無變造公文書犯行之待證事項具有如何之重
要關係而確有調查之必要，且足以推翻原判決結果，僅空言指摘原審未為上開調查即
係違法云云，難認與刑事訴訟法第三百七十九條第十款所定違法事由相當，亦非適法
之第三審上訴理由。綜上所述，依首揭說明，應認本件上訴違背法律上之程式，從程
式上予以駁回。
據上論結，應依刑事訴訟法第三百九十五條前段，判決如主文。
中      華      民      國    八十九    年     十一     月      二      日
                              最高法院刑事第九庭
                                  審判長法官  曾  有  田
                                        法官  陳  宗  鎮
                                        法官  劉  介  民
                                        法官  魏  新  和
                                        法官  孫  增  同
      右正本證明與原本無異
                                              書  記  官
中      華      民      國    八十九    年     十一     月      七      日


司法院資訊處製作；財團法人民間司法改革基金會備份。
